【裁判字號】    98,交簡上,70
【裁判日期】    981229
【裁判案由】    過失傷害
【裁判全文】
臺灣彰化地方法院刑事判決            98年度交簡上字第70號
上  訴  人  臺灣彰化地方法院檢察署檢察官
被      告  甲○○
上列上訴人因被告過失傷害案件，不服本院九十八年度交簡字第
一三九三號中華民國九十八年八月三十一日第一審簡易判決（檢
察官起訴書案號：九十八年度偵字第三二六八號），提起上訴，
本院管轄之第二審合議庭判決如下：
    主  文
原判決撤銷。
甲○○因過失傷害人，處有期徒刑貳月，如易科罰金，以新臺幣
壹仟元折算壹日。
    事  實
一、甲○○（起訴書誤植為「臻」）於民國九十七年十一月三十
    日上午八時三十分許，駕駛車牌號碼ＱＳ－二六０一號自用
    小貨車，沿彰化縣溪州鄉○○路由南往北方向行駛，行經彰
    化縣溪州鄉○○路與溪下路交岔路口前，原應注意汽車駕駛
    人駕駛汽車，行駛在支線道之車輛應讓幹線道車輛優先通行
    ，且汽車駕駛人行經設有閃光紅燈之交岔路口，車輛應減速
    接近後，先停於交岔路口前，讓幹道車優先通行後認為安全
    時，方得續行，又依當時天候晴，路面乾燥無障礙物，視距
    良好等情，並無不能注意之情事，詎竟疏未注意，未確實減
    速接近後，先停於交岔路口前而貿然駕駛上揭車輛通過前述
    路口，適有乙○○騎乘車牌號碼ＫＱＨ－一八九號重型機車
    ，沿彰化縣溪州鄉○○路由東往西方向行駛，行至前述交岔
    路口時，原亦應注意機車駕駛人行經設有閃光黃燈之交岔路
    口，車輛應減速接近，注意安全，小心通過，詎竟亦疏未注
    意，未確實減速接近，注意安全，小心通過而貿然通過前述
    路口，兩車因而發生碰撞致乙○○人車倒地，並致乙○○受
    有左側橈尺骨及內踝骨折、頭部外傷併頭皮血腫及右耳撕裂
    傷、雙側鎖骨骨折、胸部挫傷及右側第三至第八肋骨併氣血
    胸、深部靜脈血栓、左下肢蜂窩組織炎等傷害。甲○○肇事
    後，留在現場，於有偵查犯罪職權之機關或公務員發覺其犯
    罪前，自動向前往現場處理本件車禍之員警坦承肇事而自首
    ，且主動接受裁判。
二、案經甲○○自首暨乙○○訴由彰化縣警察局北斗分局報請臺
    灣彰化地方法院檢察署檢察官偵查起訴。
    理  由
一、按「被告以外之人於審判外之陳述，雖不符前四條之規定，
    而經當事人於審判程序同意作為證據，法院審酌該言詞陳述
    或書面陳述作成時之情況，認為適當者，亦得為證據。當事
    人、代理人或辯護人於法院調查證據時，知有第一百五十九
    條第一項不得為證據之情形，而未於言詞辯論終結前聲明異
    議者，視為有前項之同意。」，刑事訴訟法第一百五十九條
    之五定有明文。本件被告於本院準備程序及審理時，均表示
    對於檢察官所提各項證據方法之證據能力並無意見，本院審
    酌上開各該證據均非非法取得之證據，並無證據力明顯過低
    之情形，復經本院於審判期日就上開證據進行調查、辯論，
    依法自有證據能力，合先敘明。
二、上開事實，業據被告於本院審理時坦承不諱，核與證人即告
    訴人乙○○於警詢時、偵查中證述之情節相符，復有道路交
    通事故現場圖、道路交通事故調查報告表（一）（二）、攝
    有車禍現場路況、自小貨車與重型機車受損情形等內容之照
    片十二張、財團法人彰化基督教醫院分別於九十八年三月六
    日、同年三月十日出具之診斷書二份、彰化縣警察局道路交
    通事故肇事人自首情形紀錄表等件存卷可資佐證。按汽車行
    駛至無號誌或號誌故障而無交通指揮人員指揮之交岔路口，
    支線道車應暫停讓幹線道車先行，道路交通安全規則第一百
    零二條第一項第二款前段定有明文。又閃光紅燈表示「停車
    再開」，車輛應減速接近，先停止於交岔路口前，讓幹道車
    優先通行後認為安全時，方得續行，閃光黃燈表示「警告」
    ，車輛應減速接近，注意安全，小心通過，道路交通標誌標
    線號誌設置規則第二百十一條第一項第二款、第一款亦分別
    規定甚明。本件被告駕駛車輛沿支線道行經有閃光紅燈號誌
    路口，原應遵守上開道路交通安全規則第一百零二條第一項
    第二款前段及道路交通標誌標線號誌設置規則第二百十一條
    第一項第二款之規定，且依當時情形，並無不能注意之情形
    ，卻疏未注意而仍貿然前行致撞及乙○○，為肇事主因，當
    然應負過失之責。而乙○○駕駛重型機車行經有閃光黃燈號
    誌路口，原亦應遵守上開道路交通標誌標線號誌設置規則第
    二百十一條第一項第一款之規定，且依當時情形，並無不能
    注意之情形，卻亦疏未注意而貿然通過，為肇事次因，對本
    件車禍事故之發生當然亦與有過失。另本件經送臺灣省彰化
    縣區車輛行車事故鑑定委員會鑑定結果，亦同此見解，有該
    委員會九十八年五月二十五日彰鑑字第０九八五六０一一四
    八號函及所附之鑑定意見書存卷可參。又告訴人乙○○確係
    因本件車禍而受有左側橈尺骨及內踝骨折、頭部外傷併頭皮
    血腫及右耳撕裂傷、雙側鎖骨骨折、胸部挫傷及右側第三至
    第八肋骨併氣血胸、深部靜脈血栓、左下肢蜂窩組織炎等傷
    害，是被告之過失行為與告訴人乙○○受傷間，確具有相當
    因果關係無訛。綜上所述，本件被告前揭過失傷害犯行，事
    證明確，洵堪認定。
三、核被告所為，係犯刑法第二百八十四條第一項前段之過失傷
    害罪。本件上訴人於上訴理由中雖依循告訴人於請求上訴狀
    所述而認其所受深部靜脈血栓之傷害，應屬重大不治或難治
    之傷害云云。惟經本院發函向財團法人彰化基督教醫院查詢
    上開事項，該院函覆本院認為：「深部靜脈血栓」又稱「靜
    脈血栓栓塞症」，目前仍不可謂屬於刑法第十條第四項第六
    款之重大不治或難治之傷害等情，此有財團法人彰化基督教
    醫院九十八年十二月九日九十八彰基醫事字第０九八一二０
    ０四六號函一紙存卷可憑，足見告訴人所受深部靜脈血栓之
    傷害，核與刑法上之重大不治或難治之傷害，尚屬有間，檢
    察官此部分上訴意旨，容有誤認。次按犯人在犯罪未發覺之
    前，向該管公務員告知其犯罪，而不逃避接受裁判，即與刑
    法第六十二條規定自首之條件相符，不以言明「自首」並「
    願受裁判」為必要（最高法院六十三年度臺上字第一一０一
    號判例參照）。經查本件被告於肇事後，未經有偵查犯罪職
    權機關或公務員發覺其為犯人前，自動向到場處理之員警陳
    明其為肇事者而自首，進而接受裁判，此有彰化縣警察局道
    路交通事故肇事人自首情形紀錄表一紙在卷可參，核與自首
    之要件相當，爰依刑法第六十二條前段規定減輕其刑。公訴
    人以被告於警詢時並未承認就本件車禍有何過失，即認不符
    自首之要件，尚有誤會。原審判決引據檢察官之聲請簡易判
    決處刑書，以被告所犯過失傷害罪行事證明確而論罪科刑，
    固非無見，惟原審判決之犯罪事實係引用檢察官聲請簡易判
    決處刑書之記載，而聲請簡易判決處刑書就告訴人所受傷勢
    僅記載「身體多處骨折等傷害」，與前開財團法人彰化基督
    教醫院出具之診斷書二份所記載告訴人之傷勢為「左側橈尺
    骨及內踝骨折、頭部外傷併頭皮血腫及右耳撕裂傷、雙側鎖
    骨骨折、胸部挫傷及右側第三至第八肋骨併氣血胸、深部靜
    脈血栓、左下肢蜂窩組織炎等傷害」，顯有差距，其犯罪事
    實記載顯有缺漏，而與所引證據即診斷書有不相符合之處，
    自有未洽，且本件被告就車禍發生係肇事主因，而告訴人前
    揭因車禍所受之傷害雖與刑法上之重傷害要件不符，然其傷
    勢確屬非輕，原審僅量處被告拘役三十日，殊嫌過輕，亦難
    認為妥適，檢察官於上訴理由中認原審判決量刑過輕，尚屬
    有據，雖檢察官前揭以其他上訴理由指摘原審判決有所違誤
    ，核無可採，惟原審判決既有前開可議之處，即屬無可維持
    ，應由本院予以撤銷改判。爰審酌被告就本件車禍應負主要
    之過失責任，告訴人乙○○因本件車禍所受之傷勢非輕，並
    參酌被告與告訴人雙方對賠償金額認知尚有落差，迄今尚未
    與告訴人達成民事和解以賠償損害，以及被告之素行、智識
    程度、犯後之態度等一切情狀，量處如主文第二項所示之刑
    ，並諭知易科罰金之折算標準，以資懲儆。
據上論斷，應依刑事訴訟法第四百五十五條之一第一項、第三項
、第三百六十九條第一項前段、第三百六十四條、第二百九十九
條第一項前段，刑法第二百八十四條第一項、第六十二條前段、
第四十一條第一項前段，刑法施行法第一條之一，判決如主文。
本案經陳建佑檢察官到庭執行職務
中    華    民    國    98    年    12    月    29    日
                  臺灣彰化地方法院刑事第三庭
                      審判長法官  李  進  清
                            法官  唐  中  興
                            法官  陳  銘  壎
以上正本證明與原本無異。
本件不得上訴。
中    華    民    國    98    年    12    月    29    日
                          書記官  蘇  美  苓
附錄本案論罪科刑法條全文：
中華民國刑法第284條
（過失傷害罪）
因過失傷害人者，處 6 月以下有期徒刑、拘役或 5 百元以下罰
金，致重傷者，處 1 年以下有期徒刑、拘役或 5 百元以下罰金
。
從事業務之人，因業務上之過失傷害人者，處 1 年以下有期徒
刑、拘役或 1 千元以下罰金，致重傷者，處 3 年以下有期徒刑
、拘役或 2 千元以下罰金。

司法院資訊處製作；財團法人民間司法改革基金會備份。
